【裁判字號】    90,易,16
【裁判日期】    920508
【裁判案由】    詐欺
【裁判全文】
臺灣花蓮地方法院刑事判決                              九十年度易字第一六號
    公  訴  人  臺灣花蓮地方法院檢察署檢察官
    被      告  丙○○
               原名簡旭明）.
    選任辯護人  王政琬律師
右列被告因詐欺案件，經檢察官提起公訴（八十九年度偵字第二二六九號），本院判
決如左：
    主  文
丙○○意圖為自己不法之所有，以詐術使人將本人之物交付，處有期徒刑貳年肆月。
    事  實
一、丙○○為房屋仲介業者，明知其並無購買土地之意願，竟基於意圖為自己不法所
    有之犯意，於民國八十八年一月間，在乙○○位於花蓮縣壽豐鄉樹湖村樹湖十五
    號之住處，向乙○○佯稱願以新臺幣（下同）八百萬元購買乙○○所有、座落於
    花蓮縣壽豐鄉○○段三五九二、三五九二之一、三五九二之二及三五九二之三號
    四筆土地，其並要求乙○○需提供上開四筆土地予其辦理二百五十萬元之貸款，
    該二百五十萬元中之一百五十萬元作為其交付予乙○○之訂金，餘款一百萬元則
    由其收受，以供繳納前開貸款每個月之本金利息，而農地開放自由買賣前，所有
    銀行貸款繳息之責均由其負擔，迄至農地開放自由買賣後，再由其將尾款六百五
    十萬元全數付清，乙○○因而誤認丙○○確有購買土地及支付貸款本息之意而陷
    於錯誤，故於同年一月二十二日與丙○○簽訂以上開條件為內容之土地買賣契約
    書。同年二月十日，丙○○協同乙○○、乙○○之子即任連帶保證人之甲○○赴
    台灣土地銀行花蓮分行（以下簡稱：土地銀行）辦理借款之對保手續時，詎丙○○為詐得更高額之金錢，竟未經乙○○及甲○○之同意，將貸款金額提高為三百
    五十萬元，嗣甲○○詢問為何借據金額分別為七十萬元及二百八十萬元時，丙○○猶託稱因銀行之利息、手續費等緣故，需填寫總額為三百五十萬元之借據，實
    際上只借貸二百五十萬元云云，以虛應故事，致乙○○、甲○○誤信貸款金額為
    二百五十萬元，而均在借據上簽章。嗣因丙○○於給付乙○○一百五十萬元，及
    自土地銀行取得貸款三百五十萬元後，僅向土地銀行繳納三期本息，自同年五月
    間起即未依約繳付任何本息，乙○○始知悉前情。
二、案經被害人乙○○訴由台灣花蓮地方法院檢察署檢察官偵查起訴。
    理  由
一、訊據被告丙○○固不否認其於前揭時間、地點，與乙○○以前開訂約內容約定購
    買乙○○所有之上揭四筆土地，嗣後卻以該四筆土地貸得三百五十萬元，且其於
    給付乙○○一百五十萬元後，乙○○之土地銀行貸款本息僅被繳納三期，餘均未
    被繳納之事實，核與告訴人乙○○、證人甲○○所述相符，並有買賣同意書乙紙
    、土地登記謄本乙份、土地銀行每期攤還額明細表乙份、存證信函乙紙、調解不
    成立證明書乙紙、他項權利證明書乙份、土地抵押權設定契約書乙紙、借據二紙
    、土地抵押權登記申請文件乙份等在卷可參，惟被告矢口否認有何詐欺之犯行，
    辯稱：伊於八十七年間受台北的林世峰先生委託購買上開四筆土地，伊遂找到乙○○，並以伊之名義和乙○○簽訂上開土地買賣契約。辦理貸款時，伊本來是要
    依約貸款二百五十萬元，但林世峰要伊去其他金融機關詢問，看能貸到多少就貸
    到多少，伊就問到土地銀行的貸款可達二百八十萬元，且因乙○○是農民，還可
    多加七十萬元之貸款，故伊就在土地銀行辦理貸款。放款當天，伊與甲○○、林
    世峰及代書均有去土地銀行，因為林世峰說他要用貸餘之二百萬元繳付土地銀行
    之貸款本息，所以伊當天就將乙○○貸款帳戶之存摺、印章交給林世峰，土地銀
    行前三期之貸款本息就是林世峰繳納的。事後因林世峰未如期繳納剩餘之貸款本
    息，伊於八十九年二、三月間及八十九年七月間均有打過林世峰號碼為0000
    000000號之手機聯絡，但該手機沒人接，伊則留言，林世峰遂打伊的手機
    聯絡到伊，林世峰後來說要將二百萬元還給乙○○，故在八十九年七月初，存入
    面額二百萬元之支票到伊世華聯合商業銀行之戶頭，但該支票嗣後跳票，之後伊
    就找不到林世峰云云。惟查：
（一）經訊問證人乙○○及甲○○，該二人均證稱沒有見過被告所稱名為林世峰之人
      （見偵卷第二十三頁反面、本院卷第三十一頁），甲○○更證稱：印象中伊與
      父親在貸款對保時，均有去土地銀行，但放款時則沒去，因為貸得的錢會直接
      入到帳戶內等語（見本院卷第一百八十六頁），核與被告所述不符。再經本院
      分別向台北市政府警察局、台北縣政府調閱名為林世峰之口卡，共得資料二紙
      （見本院卷第三十九頁、第四十二頁至第四十六頁），經提示予被告指認，被
      告均稱非其所指名為林世峰之人（見本院卷第八十三頁），則究竟有無被告所
      稱名為林世峰之人，甚為可疑，亦成為本案調查之重點，合先敘明。
（二）經依被告庭呈之林世峰名片，查詢該人是否果真存在，首依名片頭銜「齊魯工
      業有限公司」向台北市政府建設局查詢結果，該局函覆並無該公司之登記資料
      ，此有該局中華民國九十年三月二十一日、北市建商二字第九０六一六三六八
      號函文乙紙在卷可稽（見本院卷第三十八頁）；再依名片之地址向台北市南港
      區戶政事務所查詢結果，亦無人設籍於該處一樓，此有函文乙紙在卷可參（見
      本院卷第四十七頁），且被告亦自承其親至該處欲尋林世峰，發現該處是車行
      ，找不到林世峰云云（見偵卷第四十六頁反面）；末依該名片所留電話號碼為
      （０二）00000000號、0000000000號之線索分別查詢，其
      中（０二）00000000號電話，查得用戶名為李承宜，經提示該人口卡
      予被告辨識，非被告所指名為林世峰之人（見偵卷第五十五頁、本院卷第二百
      四十二頁、第二百七十五頁），而0000000000號手機號碼經向遠傳
      電信股份有限公司查詢結果，該公司函覆稱：該門號第一位使用者於八十八年
      十一月九日停機，第二位使用者於八十九年十月二十二日啟用門號等語，此有
      該公司中華民國九十一年十月二十五日、遠傳九十一（業服）字第五一五八三
      號函文在卷可稽（見本院卷第二百十一頁），與被告前開所辯：於八十九年二
      、三月間及八十九年七月間均有留言於林世峰號碼為0000000000號
      之手機云云，明顯有異，堪認被告所辯不足為採。
（三）又經本院函詢土地銀行有關乙○○前開貸款本息繳納情形如何？如有繳納，則
      係以何方式繳納等問題，該行函覆函文及交易明細資料、取款憑條影本、開戶
      印鑑卡影本各乙份（見本院卷第二百十二頁至第二百十六頁），由該交易明細
      資料所載內容可明確知悉，該貸款第二期及第三期之本息，係由丙○○之中國
      信託商業銀行帳戶及第一銀行帳戶，分別匯入四萬三千五百元之方式繳納，足
      見被告辯稱：伊於放款當天，就將乙○○貸款帳戶之存摺、印章交給林世峰，
      土地銀行前三期之貸款本息就是林世峰所繳納云云，不足為採。
（四）至於被告辯稱：林世峰曾存入面額二百萬元之支票至伊世華聯合商業銀行之戶
      頭云云，惟該紙支票不僅係於告訴人寄發存證信函後始遭存入，且嗣後跳票，
      而經本院函詢世華聯合商業銀行後埔分行結果，該行函覆稱：無從查知該支票
      係由何人存入被告之帳戶等語，此有該行函文四份在卷可參（見本院卷第一百
      四十八頁、第一百五十二頁、第二百四十四頁、第三百零九頁），足見該支票
      究係由被告所稱名為林世峰之人存入？或係由被告自行存入？亦無可考，自無
      從成為本院判斷是否果有被告所稱名為林世峰之人存在之依據。
（五）綜上所述，被告所述與林世峰以手機交涉之情節，經本院查證結果，與事實不
      符，被害人乙○○之第二期、第三期貸款本息，甚至係由被告之帳戶匯款至乙○○之貸款帳戶內繳納，足見被告所稱名為林世峰之人，顯屬子虛，並不存在
      。故被告於取得前揭土地貸款三百五十萬元後，僅繳納前三期貸款本息，而拒
      不繳納其餘債務，且於告訴人乙○○催繳時，謊稱係名為林世峰之人未負起責
      任，足見其自始有意圖為自己不法所有之詐欺犯意甚明，被告以佯稱要購買土
      地之方式，致被害人乙○○及甲○○俱陷於錯誤，而損失上開款項，其犯罪之
      事證業已明確，犯行堪以認定，應予依法論科。
二、核被告所為，係犯刑法第三百三十九條第一項之詐欺取財罪。被告所為應係犯前
    開法條第一項之罪，公訴意旨漏未斟酌此點，而認被告係犯同法條第二項之詐欺
    得利罪，尚有未洽，惟其基本事實同一，本院自應予審理，並變更其起訴法條。
    爰審酌被告身為房屋仲介業者，不思利用其專業知識為他人妥適處理事務，反以
    之作為詐騙智識趨於弱勢、年齡亦長之農民的利器，惡性重大，且其詐得之金額
    為二百萬，數目非小，又其所犯造成被害人乙○○及甲○○無力繳納本息，因而
    有土地遭受拍賣之風險，再其犯後自始託稱土地承買人為實際上不存在之林世峰
    ，毫無悔意等一切情狀，量處如主文所示之刑，以示懲戒。
據上論斷，應依刑事訴訟法第二百九十九條第一項前段、第三百條，刑法第三百三十
九條第一項，罰金罰鍰提高標準條例第一條前段之規定，判決如主文。
本案經檢察官李子春到庭執行職務
中      華      民      國    九十二    年      五       月      八     日
                              臺灣花蓮地方法院刑事庭
                                  審判長法  官  賴  淳  良
                                        法  官  鄭  培  麗
                                        法  官  鄭  光  婷
右正本證明與原本無異。
如對本判決不服，應於送達後十日內，向本院提出上訴狀。（應抄附繕本）告訴人或
被害人如對於本判決不服者，應具備理由請求檢察官上訴，其上訴期間之計算係以檢
察官收受判決正本之日期為準。
                                        法院書記官
中      華      民      國    九十二    年      五       月    十二     日
附錄本判決論罪之法律條文：
刑法第三百三十九條第一項
意圖為自己或第三人不法之所有，以詐術使人將本人或第三人之物交付者，處五年以
下有期徒刑、拘役或科或併科一千元以下罰金。


司法院資訊處製作；財團法人民間司法改革基金會備份。
